【裁判字號】    92,聲再更(一),7
【裁判日期】    921015
【裁判案由】    聲請再審
【裁判全文】
臺灣高等法院刑事裁定                         九十二年度聲再更(一)字第七號
    再審聲請人
    即受判決人  甲○○
    被      告  乙○○
                庚○○
                己○○
                辛○○
                丁○○
                壬○○
                戊○○
                丙○○
右列聲請人因被告等瀆職案件，對於本院九十二年度上訴字第一四七號中華民國九十
二年一月十六日第二審確定判決（台灣台北地方法院九十一年度自字第六三六號），
聲請再審，本院裁定如左：
    主  文
再審之聲請駁回。
    理  由
一、按再審係為確定判決認定事實錯誤而設之救濟程序，聲請再審，應以實體判決且
    已確定者為對象，不服第二審實體判決提起上訴，因上訴不合法經最高法院從程
    序上駁回確定者，仍應以第二審實體判決為確定判決，對之聲請再審，始為合法
    。本件聲請人前因自訴乙○○等瀆職案件，不服本院九十二年度上訴字第一四七
    號判決提起上訴，經最高法院以其上訴不合法，從程序上判決駁回其上訴，聲請
    人聲請再審，雖於聲請再審狀上引用最高法院前述程序上駁回上訴之判決案號，
    但核其所敘聲請再審之理由，無非是指摘本院判決自訴不受理認定事實有誤，而
    以發現確實之新證據為由，並附具磁碟片一張為證物，請求詳查實情，依再審程
    序給予救濟。自應認聲請人聲請再審之對象，係本院所為之第二審確定判決，而
    非最高法院上述程序判決，先予敘明。
二、聲請意旨略稱：（一）據人民、土地─成立國家（名詞）─屬性─民主國家或是
    共產國家─組織、、等，由上開定義明釋人民就是代表國家、國家就是人民之組
    織體。因而可定國家本是個名詞，實質才是人民，沒有人民就沒有國家這個名詞
    存在。此因確定枉法裁判之實質上，應直接侵害到人民，而非侵害國家，因民主
    國家制訂刑法所保護者厥為人民之權利與利益也。（二）查刑事訴訟法第三百十
    九條係明定：「犯罪之被害人得提起自訴」，而非「犯罪之直接被害人得提起自
    訴」。立法者既未就犯罪之被害人僅明文限制於直接被害人，是否間接被害之規
    定。法官為何將被害人強為割裂直接被害人與間接被害人為由，自創設法律所無
    之以直接被害人始得提起自訴之觀念判決，顯有違反刑事訴訟法第三百十九條規
    定，原判決自屬違背法令。（三）據被告乙○○等人行為，顯已涉刑法第一百二
    十四條枉法裁判之罪。必然造成聲請人即自訴人直接受害，只要係因被告犯罪行
    為，致其聲請人身體終身成殘疾之苦，將無得任何補償。聲請人即被害人係刑事
    訴訟法第三百十九條所明文規定之「被害人」，此際受害之被害人應可提起自訴
    。提新證據：「侵害國家及社會法益之犯罪，如個人亦因而同時受害者，則被害
    之個人亦得提起自訴。司法院大法官會議解釋院字第一六二○號」。而法官判決
    確有侵害人民憲法所保障的訴訟權，剝奪聲請人即自訴人之訴訟權利，原判決確
    有違背法條之判決，至為明顯。（四）原審認為聲請人並非本件犯罪之直接被害
    人，惟因被告枉法裁判，未依正常程序，民事訴訟規定與實務作業慣例，故意扭
    曲事實以視為撤回結案，令聲請人之訴訟權受侵害。即以聲請人繳納之訴訟費即
    歸國庫，本案件所付出之律師費、精神、勞力、時間等，聲請人為被告犯罪之直
    接被害人，原審認定即有錯誤云云。
三、按刑事訴訟，依我國現制，兼採被害人訴追主義，犯罪之被害人得提起自訴；又
    不得提起自訴而提起者，應諭知不受理之判決，刑事訴訟法第三百十九條、第三
    百三十四條分別定有明文。惟另按刑事訴訟法所定得提起自訴之人，係限於因犯
    罪而直接被害之人，必其人之法益由於犯罪行為直接所加害（最高法院二十六年
    渝上字第八九三號判例參照）。本件原確定判決認定：刑法第一百二十四條之枉
    法裁判罪，係侵害國家法益之罪，縱裁判結果於個人權益不無影響，但該罪既為
    維護司法權之正當行使而設，是其直接受害者究為國家，並非個人，個人即非因
    犯罪而同時被害者，自不得提起自訴。最高法院五十四年台上字第二四六號著有
    判例可資參照。且其裁判是否出於枉法，可向代表國家之檢察官告發，枉法裁判
    之公務員，亦無逃避刑責之餘地，因而間接受害之當事人權益亦有獲救濟之機會
    。是以自訴人雖引用司法院院字第一六二０號解釋：「侵害國家或社會法益之罪
    同時被害之個人亦得自訴」，但自訴人既非本罪之直接被害人其仍不得提起自訴
    ，自訴人以被告乙○○、庚○○、己○○、辛○○、丁○○、壬○○、戊○○、
    丙○○均涉有刑法第一百二十四條之枉法裁判罪嫌向一審法院提起自訴，法院認
    自訴人提起之自訴違反前揭法條規定及判例意旨，逕為自訴不受理之諭知，核無
    不合，而駁回自訴人之上訴。
四、復按依刑事訴訟法第四百二十八條第一項規定：自訴人為受判決人之不利益聲請
    再審者，以有第四百二十二條第一款規定之情形為限，亦即須有第四百二十條第
    一、二、四、五款之情形，至同條第六款「因發現確實之新證據，足認．．．」
    並不包括在內。本件聲請人以發現確實之新證據為由，聲請再審，所舉聲請再審
    之理由所提出之證據磁片乙張，內容係為上述聲請意旨，核與前揭法條所定無一
    相符，應認為無再審理由，本件應予駁回。爰依同法第四百三十四條第一項，裁
    定如主文。
中      華      民      國    九十二    年      十      月    十五      日
                              台灣高等法院刑事第二十庭
                                  審判長法  官  葉  麗  霞
                                        法  官  鄧  振  球
                                        法  官  陳  晴  教
右正本證明與原本無異。
如不服本裁定，應於收受送達後五日內向本院提出抗告狀。
                                        書記官  郭  台  發
中      華      民      國    九十二    年      十      月    十六      日


司法院資訊處製作；財團法人民間司法改革基金會備份。
